臺灣高等法院刑事裁定　　　　　　　　　　　　　　　　九十一年度抗字第七六號
　　抗告人　即
　　再審聲請人　甲○○
右列抗告人因聲請再審事件，不服臺灣板橋地方法院，中華民國九十一年一月三日裁
定（九十年度聲再字第一四號）提起抗告，本院裁定如左：
    主  文
抗告駁回。
    理  由
一、抗告意旨略以：依臺灣省臺北縣車輛行車事故鑑定委員會北鑑字第八八六五七號
    鑑定意見書肇事分析，認為甲方為轉彎車，乙方（即聲請人）為直行車，甲方左
    轉彎未暫停讓直行車先行為發生事故之原因之鑑定意見，此項有利於聲請人之證
    據，原確定判決，未為審酌，亦未敘明不採之理由，顯有再審之原因。依據臺灣
    省車輛行車事故覆議鑑定委員會覆議意見書亦認為陳宗仁駕駛輕機車，行經無號
    誌交岔路口，左轉彎未讓直行車先行，為肇事主由，顯見本件事故實由陳宗仁主
    因所造成，為陳宗仁駕機車左轉彎，未讓直行被告之車先行所造成，原判決對此
    未為審酌，反謂被告小客車碰撞陳宗仁云云，顯有倒果為因之矛盾。況依該覆議
    意見書所據之法律為道路交通安全規則第九十四條第三項「汽車行駛時，駕駛人
    應注意車前狀況及兩車併行之間隔，並隨時採取必要之安全措施」；同規則第一
    ０二條第一項第六款規定「轉彎車應讓直行車先行，但直行車輛尚未進入交岔路
    口，而轉彎車已達中心處開始轉彎，直行車應讓轉彎車先行」，且本件並無兩車
    併行之情事，亦無轉彎車已達中心處開始轉彎之情事，而係被告小客車在直線車
    道內緩慢行駛，由陳宗仁駛機車從巷道駕出進入快車道前，未暫停讓直行車輛先
    通行，貿然左轉進快車道，進而橫越中心線，碰撞被告小客車為肇事之主因，且
    據告訴人於警訊時明確陳稱：欲至保平路二一四巷十弄而於永貞路三七八巷口待
    轉，待伊通過中心線二分之一時，已被撞倒等語。故足見本件係告訴人騎乘機車
    進入快車道前，未暫停讓直行車輛先通行，貿然進快車道，碰撞被告小客車為肇
    事之主因，原裁定未審酌此，竟以被告稱：「被害人所駕駛車輛自右址永貞路三
    七八巷衝出」等情，為遽認被告所辯為事後飾卸之詞，駁回抗告人再審之聲請，
    原裁定顯有違誤等語提起抗告。
二、按刑事訴訟法第四百二十一條所謂「就足生影響於判決之重要證據漏未斟酌者」
    ，係指該證據足以影響於原判決事實之認定，並以該證據已予提出，而被捨棄不
    予採用，並未敘明不予採用之理由者為限。如未經於偵查或審判中提出，或判決
    確定後始發現之證據，判決當時既無從審酌，自不包括在內。
三、經查：原裁定以(一)原確定判決已於事實欄第九行即載明「陳宗仁（即告訴人之甲
    方車）疏未注意暫停讓直行車先行，貿然『左轉』，兩車煞避不及碰撞肇事」等
    語，並於理由欄內第一項第三款（原確定判決書第七、八頁）載明「甲○○疏未
    注意車前狀況，並隨時採取必要之安全措施，陳宗仁疏未注意暫停讓直行車先行
    ，貿然『左轉』，肇前開車禍，致陳宗仁受有右下腿脛骨及腓骨粉碎性骨折之傷
    害，被告甲○○自應有過失責任，臺灣省車輛行車事故覆議鑑定委員會府議字第
    八八一五０五號覆議意見書〔附偵卷第五二頁〕，亦為相同之認定，被害人陳宗
    仁有上項過失，亦經同委員鑑明，與有過失，惟無礙於被告之右過失事實之認定
    」。顯已就告訴人係左轉車未暫停讓直行車先行同為發生本件車禍事故之原因，
    參酌鑑定機關之鑑定意見而審認告訴人亦與有過失，且認定係抗告人亦有直行車
    疏未注意車前狀況之過失而碰撞肇事，而認抗告人濫指原確定判決未予審酌告訴
    人之與有過失而謂有上開鑑定意見之重要證據漏未審酌云云，自非實在。(二)又抗
    告人於再審聲請時提出被撞小汽車之照片，而聲稱其小客車前方保險桿及方向燈
    均無損傷，所被撞凹處為小客車左側輪上蓋部分，足證為機車自巷道駕出交岔路
    口撞及被告小客車左輪蓋地方所致，並非在小客車前與小客車相撞。原審對此有
    利證據，未予審認，亦未說明不採之理由，對被告自屬不利，自有再審之必要云
    云，原裁定即以上開車損照片，分別業經原審於審理及準備程序時業經被告提出
    ，並經原審提示予被告及告訴人辨示，並訊以告訴人：「為何被告車子由照片顯
    示前面沒有撞擊痕跡，而是在左前輪」，經告訴人答稱「被告撞到我，我才彈出
    去」（見原審八十九年十二月二十一日訊問筆錄），並於原確定判決理由理欄第
    一項第二款（見原確定判決書第五、六、七頁）內具體論斷如下：「〔一〕被害
    人於右揭時、地，駕駛前開機車，其『目標路線』為前址「保平路二一四巷十弄
    」，業據告訴人訴明，並有前揭事證足佐。案發後，被害人所駕前開機車『前端
    』無論車輪、輪蓋、前端臨時置物箱均無撞擊痕跡，此有告訴人提出之照片足參
    〔附偵卷第四九頁正面〕，被告辯稱告訴人係自「右址永貞路三七八巷『衝出』
    ，而撞及其所駕駛牌照號碼Ｔ二－五八七五號自用小客車之『左側』」等情，已
    生疑竇。又被告辯稱其所駕Ｔ二－五八七五號自用小客車之『左側』『葉子板』
    遭告訴人撞擊〔參見偵卷第四頁正面〕，並提出車損照片為據〔參見偵卷第十三
    頁下紙照片〕，然上開照片顯示被告所駕自用小客車受損之葉子板位處該自小客
    車『左前輪』『上端』〔參見偵卷第十三頁下紙照片〕，告訴人所駕機車，則係
    『右側』腳踏板『毀壞』，毀壞之腳踏板離地之距離約等於輕機車前輪之『半徑
    』有車損照片足佐〔參見偵卷第十二頁下紙照片〕，據此，告訴人所駕機車受損
    之位置『遠低於』被告所駕自小客車『受損』位置，二者顯不相對，兼審酌被害
    人所受事實欄所示傷勢，亦處身體『右側』，亦見案發之際，被害人駕駛右開機
    車，係人、車之右側遭撞擊。〔二〕本案事故後經警測繪之道路交通事故調查報
    告表載，被害人所駕機車倒臥處所距前開「保平路二一四巷十弄」之『東側』道
    路邊線垂直距離為『柒』公尺、被告所駕車輛則停止於「保平路二一四巷十弄」
    『前』，此有上道路交通事故調查報告表足佐，據肇事後被害人所駕車輛係倒臥
    於「被告原車行方向『前方』約『柒』公尺」酌之，應係兩車碰撞之際被告所駕
    車輛將告訴人前開機車『推擊』之結果。〔三〕綜合被害人車行『目標路線』為
    前址「保平路二一四巷十弄」，被害人駕駛右開機車係人、車之『右側』遭撞擊
    ，事故發生後，被害人所駕機車遭被告所駕自用小客車『推擊』而滑向被告原車
    行方向『前方』約『柒』公尺等情，與被害人所訴：「我駕駛ＱＮＥ－五０六〔
    號機車〕於永貞路住中山路方向，欲『左轉』至保平路二一四巷十弄。」、「發
    生車禍時，甲○○駕駛Ｔ二─五八七五〔號自用小客車〕之正『前保險桿』直接
    撞到我及我的右小腿，造成脛骨及腓骨粉碎性骨折。」等情相符，自以被害人所
    訴被害情節可信；被告以「被害人所駕車輛自右址永貞路三七八巷『衝出』」等
    情為辯，未便遽信，其據之執前情否認過失犯行，為犯後飾卸之詞。」，原確定
    判決既已詳為說明上開車損照片如何不採之理由，足認原確定判決，就上開抗告
    人車損撞擊位置顯已提示辯論並據為心證基礎而為審酌在案，抗告人於判決確定
    後，猶執事實審所提出為法院所不採之理由，事後再行爭執，並據為聲請再審之
    理由，難謂有據。
四、綜上，抗告人所指上情，均經原確定判決詳為斟酌後，分別引據論述認定抗告人
    確有公訴人所指之過失傷害犯行，即無「就足生影響於判決之重要證據漏未斟酌
    」之情事。從而原審法院駁回抗告人再審之聲請，於法並無違誤，抗告人抗告意
    旨猶執前詞，指摘原裁定不當，並無理由，應予駁回。
據上論斷，應依刑事訴訟法第四百十二條裁定如主文。
中      華      民      國    九十一    年      四      月      十      日
                              臺灣高等法院刑事第十九庭
                                  審判長法  官  許  國  宏
                                        法  官  宋      祺
                                        法  官  洪  光  燦
右正本證明與原本無異。
不得再抗告。
                                        書記官  陳  玉  嬋
中      華      民      國    九十一    年      四      月      十      日
